臺灣新北地方法院板橋簡易庭小額民事判決
111年度板小字第4245號
原 告 即
反訴被告    駱佳蓉  
訴訟代理人  許仁傑  
被 告 即
反訴原告    盧葦綾  


上列當事人間請求損害賠償事件，於民國111年11月23日言詞辯
論終結，本院判決如下：
    主  文
原告之訴及假執行之聲請均駁回。
本訴訴訟費用新臺幣壹仟元由原告負擔。
反訴原告之訴及假執行之聲請均駁回。
反訴訴訟費用新臺幣壹仟元由反訴原告負擔。
    事  實  及  理  由
壹、本訴部分
一、原告起訴主張：原告使用蝦皮帳號(MINMIN7821)在蝦皮購物
    網站刊登兒童衣物商品1件(下稱系爭衣物)，被告使用蝦皮
    帳號(S0000000)下標購買，並於民國111年1月20日向原告下
    單後於111年1月23日22時09分收到商品後，給予五星好評内
    容為：「賣家好，這個商品衣不錯哦，寄貨快速，品質優良
    ，包裝不錯，下次還有機會會再回購，推薦大家」，而後被
    告於同年01月24日19時55分私訊向原告稱系爭衣物下水洗滌
    後破損，原告得知後遂向蝦皮購物官方詢問退貨退款事宜，
    經蝦皮官方購物表示因原告訂單已點選完成故無法處理，並
    給予退貨規則告知商品若剪標下水無法回復原始狀態時，可
    以拒絕退貨。原告遂於同年1月25日09時48分先向被告表示
    ，蝦皮官方告知無法處理；被告於同日09時53分向原告表示
    是否可以私下處理或互相各賠付一些解決爭議。詎料被告竟
    於同日晚間22時09分至原告賣場評價區變更為一星評價並稱
    ：「超雷，下水包洗衣袋洗完就變破衣」，而後原告便至被
    告買家評價區告知下水洗滌後不能退貨的相關規則。被告於
    同年1月26日09時39分回覆稱：「第一次下水用洗衣袋洗就
    破的衣服，是詐騙集團做的嗎，看似完美下水直接大破2個
    大洞，完全是賣衣服詐騙錢的賣家，我收到衣服直接按完成
    是因為我完全沒有遇過詐騙衣服的賣家，下水就破真的是前
    所未見，大家注意了，原來這是新型態的詐騙」(下稱系爭
    言論)。原告認為被告因商品退款有爭議時，應先循正常管
    道向蝦皮講物官方與消保會解決，而非於上開多數人可共見
    共聞之留言評價處，以系爭言論留言辱罵原告，致使原告名
    譽、信用與人格權受損，因原告於每件商品出貨時皆會檢查
    商品的完整性，且於蝦皮購物拍賣刊登商品計有1000餘件，
    評價5星亦有1000餘則。被告以系爭言論貶損原告在社會上
    名聲與信用評價侵害原告名譽權，且被告竟係因退貨爭議便
    於網路上留言處稱原告為詐騙集團，可見已達偏激不堪之言
    詞而非善意發表之適當評論，且事實上原告係因被告將商品
    下水洗滌後破洞才不予退款而與被告發生爭議，被告本就可
    依相關法律途徑尋求解決，由此可證被告所言並非事實陳述
    且也未經過任何查證確信原告為詐騙集團便擅出此言，實至
    原告名譽、信用與人格權受損，爰依民法第184條、第195條
    ，提起本件訴訟等語，並聲明：被告應給付原告100,000元
    ，及自起訴狀繕本送達翌日起至清償日止，按年息5%計算之
    利息。
二、被告則以：伊否認有侵害原告名譽權等語置辯，並聲明：原
    告之訴駁回。
貳、反訴部分：
一、反訴原告起訴主張：反訴被告先於聊天室封鎖反訴原告不願
    討論系爭衣物退貨事宜。反訴原告針對系爭衣物交易乙事，
    在自己的賣場評價留言，並沒有在反訴被告的賣場留言文字
    ，是無損害之由。但反訴被告確在反訴原告買家評價區下留
    言：「商品全新完整狀態出貨給你，你確認沒問題才下水，
    洗後才反應有破，請問是誰的問題？另外您去任何地方購買
    都伊樣，只要吊牌剪了、下水就不可以退換貨？若每個人都
    向您這樣子，剪吊牌且已下水還要求退貨，這樣的行為不可
    取吧？另外蝦皮告知商品必須全新未使用完整狀態下才可以
    退貨，公道自在人心。另附上您先前評價，確認商品完好無
    誤哦！另各大品牌商家也是明訂商品只要剪吊牌下水是不可
    以退換貨的哦！這樣是基本常識吧。以上～不再回應囉！」(
    下稱系爭留言)，讓反訴原告如未來想要買商品，任何賣家
    看到反訴被告之留言，將影響賣給反訴原告意願，故對反訴
    原告有無形之損害。又網路購買商品不論是否剪標，只要七
    天內有問題都可退貨，反訴被告留言會有誤導其他賣家對反
    訴原告之名譽，造成反訴原告的受損。爰依侵權行為之法律
    關係，提起反訴等語，並聲明：反訴被告應給付反訴原告3,
    600元，及自反訴起訴狀繕本送達翌日起至清償日止，按年
    息5%計算之利息。
二、反訴被告則以：伊否認有對反訴原告有任何侵害其名譽之行
    為，並聲明：反訴原告之訴駁回。
參、法院之判斷：
一、本訴部分：
　㈠按當事人主張有利於己之事實者，應就其事實有舉證責任，
    民事訴訟法第277條有明文規定；又主張法律關係存在之當
    事人，須就該法律關係發生所須具備之特別要件，負舉證責
    任。民事訴訟如係由原告主張權利者，應先由原告負舉證之
    責，若原告先不能舉證，以證實自己主張之事實為真實，則
    被告就其抗辯事實即令不能舉證，或其所舉證據尚有疵累，
    亦應駁回原告之請求（最高法院17年上字第917號判例要旨
    參照）。又因故意或過失，不法侵害他人之權利者，負損害
    賠償責任，民法第184條第1項固定有明文。惟按侵權行為所
    發生之損害賠償請求權，以有故意或過失不法侵害他人之權
    利為其成立要件，若其行為並無故意或過失，即無賠償之可
    言。關於侵權行為賠償損害之請求權，以受有實際損害為成
    立要件，若絕無損害亦即無賠償之可言。損害賠償之債，以
    有損害之發生及有責任原因之事實，並二者之間，有相當因
    果關係為成立要件。故原告所主張損害賠償之債，如不合於
    此項成立要件者，即難謂有損害賠償請求權存在（最高法院
    49年台上字第2323號判例亦足資參照）。申言之，侵權行為
    所發生之損害賠償請求權，應具備加害行為、侵害權利、行
    為不法、致生損害、相當因果關係、行為人具責任能力及行
    為人有故意或過失等成立要件，若任一要件有所欠缺，即無
    侵權行為責任之可言，且原告應就上開要件負舉證責任。揆
    諸上開舉證責任規定明，則應由原告就上開侵權行為要件負
    舉證之責。
  ㈡經查，原告主張被告應負侵權行為損害賠償責任，無非係以
    被告所發表之系爭言論涉侵害並致原告名譽權受損，然原告
    曾對被告提起妨害名譽等之告訴，業經臺灣新北地方檢察署
    檢察官以111年度偵字第26407號不起訴處分書為不起訴處分
    ，而原告不服聲請再議，業經臺灣高等檢察署以111年度上
    聲議字第7143號處分書駁回再議而確定，而依該處分書之事
    實理由記載：「...觀之被告與聲請人間往來訊息，被告於
    收到商品後之同年月24日傳送訊息予聲請人，稱購得衣服用
    洗衣袋清洗後有破洞，並傳送商品照片，聲請人就此回稱：
    會詢問蝦皮如何處理退貨退款，被告回以訊息表示：訂單按
    完確認之後就無法再按退貨退款等語，被告於翌日發送訊息
    稱：蝦皮客服表示無法處理，被告則發訊息詢問聲請人是否
    能私下處理，考量蝦皮扣手續費，退款金額可扣除新臺幣（
    下同）150元，聲請人退200元即可，衣服是否回收視聲請人
    決定等語，之後雙方並未就被告所提方案再行商議，聲請人
    也無回應並封鎖被告，然無法確定聲請人封鎖被告之時點一
    節，有交易與訊息對話截圖可參，故被告曾因向聲請人購得
    商品，於收貨洗滌後反應品質欠佳，雙方就解決方案並未取
    得共識，衡情，消費者於購入貨品後旋正常洗滌，然出現數
    處瑕疵一節，此商品品質是否符合消費者預期與賣家有無妥
    適合理處理，當均可受消費者評論。...然所述之内容仍攸
    關聲請人經營賣場之其他消費者保護之公益 ，屬為可受公
    評之事，被告所為顯與刑法誹謗或公然侮辱罪之構成要件有
    間。原檢察官綜合卷内證據而為不起訴處分，核無違誤。」
    ，有臺灣高等檢察署111年度上聲議字第7143號處分書，附
    卷可稽。又本件被告於購入系爭衣物後旋正常洗滌，然出現
    數處瑕疵一節，系爭衣物品質是否符合其預期與賣家有無妥
    適合理處理，當可受消費者評論，審酌被告系爭言論，無非
    係以收得系爭衣物後短期内下水洗滌發現破洞，且與原告商
    討解決方式，曾提供商品照片佐證瑕疵，故其評論並非毫無
    根據、無端謾罵。是以，被告留言縱使用字遣詞尖銳，令聲
    請人不快，然所述之内容仍攸關聲請人經營賣場之其他消費
    者保護之公益，屬為可受公評之事，原告故以被告系爭言論
    致其名譽受損，然並未就此舉證以實其說，故其主張難認可
    採。是原告主張依侵權行為之法律關係，請求被告應賠償10
    萬元，即屬無據。
  ㈢綜上所述，原告依侵權行為法律關係，請求被告應給付原告1
    00,000元，及自起訴狀繕本送達翌日起至清償日止，按年息
    5%計算之利息，為無理由，應予駁回。原告之訴既經駁回，
    其假執行之聲請已失所附麗，應併予駁回。
 二、反訴部分：
  ㈠反訴原告主張反訴被告之系爭留言有致其名譽受損乙事，惟
    為反訴被告所否認，則依前揭侵權行為舉證責任之說明，應
    由反訴原告就其主張侵權行為各項構成要件事實負舉證之責
    。惟反訴原告並未就其主張反訴被告有侵害其名譽致受有何
    種損害乙節舉證以實其說，則其空言反訴被告有侵權行為乙
    節，並無實據，自難採認。其以此請求反訴被告給付精神上
    損害賠償3,600元，即無理由。 
  ㈡綜上所述，反訴原告依侵權行為法律關係，請求反訴被告應
    給付反訴原告3,600元，為無理由，應予駁回。
肆、據上論結，原告依民法第184條第1項規定，請求被告給付原
    告100,000元，及自起訴狀繕本送達翌日起至清償日止，按
    週年利率百分之5計算之利息；反訴原告依民法第184條第1
    項規定，請求反訴被告給付3,600元，及自反訴起訴狀送達
    翌日起至清償日止，按週年利率百分之5計算之利息，均無
    理由，皆應予駁回。本件本訴及反訴均經駁回，則本訴原告
    及反訴原告所為假執行之聲請，均無所依憑，亦應駁回。
伍、本件係小額訴訟事件，應依民事訴訟法第436條之19第1項規
    定，確定本件本訴部分訴訟費用為1,000元，由敗訴之原告
    負擔；反訴部分訴訟費用為1,000元，由敗訴之反訴原告負
    擔。
陸、據上論結，本訴部分，原告之訴為無理由；反訴部分，反訴
    原告之訴為無理由，依民事訴訟法第436條之23、第436條第
    2項、第436條之19第1項、第78條、第436條之20，判決如主
    文。
中　　華　　民　　國　 111　　年　　12　　月　 14 　　日
                  臺灣新北地方法院板橋簡易庭
                      法      官  呂安樂
以上為正本係照原本作成。
如不服本判決，應於送達後20日內，向本院提出上訴狀並表明上
訴理由，如於本判決宣示後送達前提起上訴者，應於判決送達後
20日內補提上訴理由書（須附繕本）。　　　　　
中　　華　　民　　國　 111　　年　　12　　月　 14 　　日
　　　　　　　　　　　書  記  官　魏賜琪